【裁判字號】    92,交聲,191
【裁判日期】    920603
【裁判案由】    聲明異議
【裁判全文】
臺灣高雄地方法院交通事件裁定                    九十二年度交聲字第一九一號
    原處分機關  高雄巿交通局交通事件裁決處
    異  議  人  甲○○
右列異議人即受處分人因違反道路交通管理處罰條例案件，對於高雄市政府九十二年
五月十二日所為之處分（原處分：高市府交裁字第裁32-Z00000000號），聲明異議，
本院裁定如左：
    主  文
原處分撤銷。
甲○○不罰。
    理  由
一、原處分機關係以異議人即受處分人甲○○於九十二年三月十八日十五時許，駕駛
    ＹＴ－０１３２號自小客車行駛於國道一號三五六公里北向匝道之加速車道上利
    用路肩超車，為值勤員警親眼所見，因依道路交通管理處罰條例第三十三條第一
    項，裁處罰鍰新台幣六千元。
二、經查：
    (一)民國八十年三月八日司法院大法官會議第二七五號解釋認為「人民違反法律上
      之義務而應受行政罰之行為，法律無特別規定時，雖不以出於故意為必要，仍
      須以過失為其責任條件。但應受行政罰之行為，僅須違反禁止規定或作為義務
      ，而不以發生損害或危險為其要件者，推定為有過失，於行為人不能舉證證明
      自己無過失時，即應受處罰。」，是以「舉證責任倒置」之方法令人民舉證證
      明自己無過失而違反法律上之義務時不受處罰，反面推之，人民有無違反法律
      上義務，仍應由行政處分機關負舉證責任，此由八十八年二月三日修正公布自
      九十年一月一日施行之行政程序法第四十三條規定「行政機關為處分或其他行
      政行為，應斟酌全部陳述與調查事實及證據之結果，依論理及經驗法則判斷事
      實之真偽，並將其決定及理由告知當事人」之意旨亦得推之。再者，八十七年
      十月二十八日修正公布自八十九年七月一日施行之行政訴訟法第一百三十六條
      亦規定準用民事訴訟法第二百七十七條「當事人主張有利於己之事實者，就其
      事實有舉證之責任。但法律別有規定，或依其情形顯失公平者，不在此限。」
      之規定，是行政處分機關就人民有無違反法律上義務之事實應負舉證責任。
    (二)本件高雄市政府係以違規現場值勤之內政部警政署國道公路警察局第五警察隊
      岡山分隊員警所述為據，然該舉發機關既未能提出異議人當時超越之車輛牌照
      號碼供查證，亦無照片或其他證據得證明異議人確有於匝道上超越前車之行為
      ，況且依異議人提出之內政部警政署國道公路警察局第五警察隊九十二年四月
      二十一日公警國五交訴字第0920000914號函說明二所示，值勤員警係趨車尾隨
      異議人車輛前進而至三五二公里北向處始將車輛攔停，換言之，值勤員警係跟
      隨異議人車輛達四公里之遠，然依常情判斷，值勤員警既為取締異議人違規駕
      駛行為，且員警並不受速限限制，竟需尾隨達四公里之遠，可見當時車輛較多
      或員警未駕駛路肩，在這種情況下，員警視線一直跟隨違規車輛？四公里之追
      逐是否仍能使值勤員警確定親眼所見之違規車輛係異議人所駕駛車輛？並非無
      疑，然本件除舉發員警之陳述外，並無其他證據可供查證，且舉發員警係本於
      職權行使公權力之地位而舉發，其陳述礙難做為認定之依據，準此，本件交通
      異議事件並無證據得證明異議人確有違反法律上義務，原處分未予詳查，遽予
      裁罰，尚有未洽，本件異議為有理由，原處分應予撤銷，另諭知異議人不罰。
三、據上論斷，應依道路交通案件處理辦法第二十條，裁定如主文。
中      華      民      國    九十二    年      六      月      三      日
                                臺灣高雄地方法院交通法庭
                                    法  官  楊智守
右正本證明與原本無異。
如不服本裁定應於送達後五日內向本院提出抗告狀。
                                    書記官  王美玲
中    華    民    國      九十二      年    六    月      六      日


司法院資訊處製作；財團法人民間司法改革基金會備份。
